【裁判字號】    94,上訴,1906
【裁判日期】    950307
【裁判案由】    常業竊盜
【裁判全文】
臺灣高等法院高雄分院刑事判決        94年度上訴字第1906號
上  訴  人  臺灣高雄地方法院檢察署檢察官
上  訴  人  乙○○
即  被  告
上列上訴人等因被告常業竊盜案件，不服臺灣高雄地方法院94年
度訴字第2562號中華民國94年11月24日第一審判決（起訴案號：
臺灣地方法院檢察署94年度偵字第11808 號），提起上訴，本院
判決如下：
     主  文
上訴駁回。
    事  實
一、乙○○素行不良，自民國60年間起，即曾有多次竊盜前科，
    其中曾於80年間因犯竊盜罪，經本院判處有期徒刑1 年10月
    ，並於刑之執行前令入勞動處所強制工作3 年，被告上訴後
    經最高法院駁回其上訴確定，甫於88年5 月23日縮短刑期執
    行完畢：復於89年間，因犯竊盜罪，經原審法院判處有期徒
    刑1 年6 月，於93年4 月24日縮短刑期執行完畢，詎仍不知
    悔改，竟基於常業竊盜之不法所有犯意，並有犯竊盜罪之習
    慣，連續於：
（一）93年12月15日晚間10時30分許，攜帶客觀上具有危險性而
      足為兇器之油壓剪1 支，至高雄市苓雅區○○○路24 號
      甲○○（起訴書誤載為王永成）所經營之「傳燈沉香店」
      後門，以油壓剪破壞鐵窗後，侵入該處屋內，竊取甲○○
      所有價值約新台幣（下同）50萬元之古董瓷器一批、以檀
      香盒子盛裝價值約10萬元之沉香一批，及價值約3 萬元之
      茶葉一批。嗣於94年5 月26日，經警持搜索票至乙○○在
      高雄市新興區○○○路200 巷30號3 樓住處內搜索，並扣
      得檀香空盒2 個、茶壺木質座墊3 個，經甲○○指認為其
      失竊之物後，因而循線查獲上情。
（二）94年2 月27日19時許，與真實姓名年籍不詳之「何」姓成
      年男子共同基於犯意之聯絡，由該「何」姓男子騎乘某不
      詳機車，乙○○則騎乘車號ZUS-412 輕型機車，並攜帶客
      觀上具有危險性而足為兇器之油壓剪1 支，共同至高雄市
      新興區○○路2 號丁○○所經營之「天喜名香店」，自該
      處二樓敲破窗戶玻璃後打開窗戶進入行竊，而竊得丁○○
      所有如附表一 所示之物，總價值約1050萬元。
（三）94年5 月21日凌晨1 時45分許，僱用楊陳漾駕駛車號Y5─
      159 號計程車，至台中縣豐原市○○路134 號「柯尼卡照
      相館」，持客觀上具有危險性而足為兇器之一字起子1 把
      、手動鑽孔機1 具及塑膠手提袋1 個，先破壞該照相館後
      門木門後侵入該處，而竊取如附表二所示之照相機及現金
      15000 元（總價值約234000元），得手後分別以25000 元
      之價錢，將附表二編號7 至10號相機，出售予不知情之「
      益昌照相器材行」負責人倪牡丹及將附表二編號1 至6 所
      示之照相器材，以2 萬元代價出售予「高大照器材行」負
      責人謝福慶（倪牡丹、謝福慶涉贓物罪部分，另經臺灣高
      雄地方法院檢察署檢察官為不起訴處分）。
    嗣經丁○○報警偵辦後，經警循線查知上開ZUS-412號機車
    車主為乙○○；另經戊○○於「益昌照相器材行」發現其失
    竊之相機一批後，報警偵辦，並經警循線查獲該批失竊相機
    係乙○○持往該店兜售，警方乃向原審法院聲請核發搜索票
    獲准，並持搜索票前往乙○○位於高雄市新興區○○○路
    200 巷30號3 樓之住處執行搜索，並扣得沈香粉一罐、檀香
    空盒二個、茶壺木質座墊三個、油壓剪一支、手動鑽孔機一
    具、手提塑膠袋三個、一字起子一支、活動扳手、球鞋三雙
    、拖鞋三雙、手套十二雙、小型手電筒二支、磅秤一個等物
    ；復經倪牡丹、謝福慶分別將如附表二所示之物交付警方處
    理；再於同年6 月20日，經乙○○帶同警方至其母親位於高
    雄市○○路7 巷29號住處地下室樓梯間內，起出如附表一編
    號四至八所示之物，因而查獲上情。
二、案經王永成、丁○○、戊○○告訴及高雄市政府警察局、高
    雄市政府警察局新興分局移送臺灣高雄地方法院檢察署檢察
    官偵查起訴。
    理  由
壹、程序部分：
     按被告以外之人於審判外之陳述雖不符刑事訴訟法第159條
     之1 至之4 等4 條之規定，而經當事人於審判程序同意作
     為證據，法院審酌該言詞陳述或書面陳述作成時之情況，
     認為適當者，亦得為證據；當事人、代理人或辯護人於法
     院調查證據時，知有刑事訴訟法第159 條第1 項不得為證
     據之情形，而未於言詞辯論終結前聲明異議者，視為有前
     項之同意，同法第159 條之5 定有明文。本件證人楊子麟
     、張美玲、甲○○、倪牡丹、謝福慶、戊○○、莊郁惠於
     警詢中之陳述，其性質雖屬傳聞證據，惟其等所為之警詢
     筆錄內容，業經本院審理時予以提示並告以要旨，且各經
     檢察官及被告等人表示意見。當事人已知上述筆錄乃傳聞
     證據，且均未於言詞辯論終結前對該等筆錄內容異議，依
     上開規定，證人楊子麟、張美玲、甲○○、倪牡丹、謝福
     慶、戊○○、莊郁惠於警詢中之證言應具有證據能力。
貳、實體部分：
一、訊據被告乙○○固坦承於上開時、地，竊取「天喜名香店」
    如附表一所示之物等情，惟矢口否認有竊取上開「傳燈沉香
    店」及「柯尼卡照相館」失竊之物，辯稱：扣案檀香空盒子
    及茶壺座墊係我買來的，相機部分則是我撿到的云云。惟查
    ：
（一）於「天喜名香店」行竊部分：訊據被告坦承不諱，核與證
      人楊子麟、張美玲分別於警訊及原審審理時證稱於前開案
      發時、地確有看見一騎乘車牌號碼ZUS-412 機車之男子入
      上開「天喜名香店」所在位置之巷口後，未幾即手提條紋
      狀塑膠手提袋出來等語，而該車係被告所使用，亦為被告
      自承無訛。此外，復有油壓剪1 支、塑膠手提袋2 個扣案
      及被害人丁○○所立之贓物領據1 紙、現場及失竊物品照
      片21張、ZUS-412 號輕型機車車籍資料查詢1 紙附卷足資
      佐證，被告此部分犯行明確，足堪認定。
（二）於「傳燈沈香店」行竊部分：
    (一)訊據證人甲○○於警訊及原審審理中均明確指稱扣案之檀
      香空盒2 個、茶壺木質座墊3 個均係其失竊之物品等語，
      且在扣案檀香空盒底部尚貼有寫上「惠安水沈香粉  公克
        6000」之字樣，經證人甲○○指認確係其所書寫無誤，
      足認扣案檀香空盒及木質座墊均係證人甲○○失竊之物品
      無訛。
   (二)被告雖辯稱上開扣案物品係其自跳蚤市場購得云云，惟其
     並未能指出明確來源。且扣案之檀香空盒、茶壺木質底座
     分別係沈香容器及他物底座，並非完整物品，檀香空盒係
     立體四方形，而直至經警查扣前，被告均未持之作任何用
     途，則其又有何花錢購買之必要？再衡以被告平日僅偶至
     證人丙○○處擔任臨時工，此經證人丙○○於原審到庭證
     述無誤，足認被告平日經濟並非寬裕，其竟自行花費購買
     此類於生活無需之物品，更顯與常情有違；至證人丙○○
     於本院審理時雖到庭證稱：曾在高雄市○○路與十全路的
     跳蚤市場看到被告購買2 個手掌大的圓形盒子等語，亦與
     扣案之檀香空盒係立體四方形不符，難為被告有利之認定
     。綜上所述，足認扣案之壇香空盒及茶壺木質座墊確係被
     告所竊，被告此部分之犯行，足堪認定。
（三）於「柯尼卡照相館」行竊部分：
   (一)如附表二所示之物，確係被告分別持往「益昌照相器材行
     」及「高大照器材行」兜售，經被害人戊○○於上開店內
     發現而報警查獲，業經證人倪牡丹、謝福慶及戊○○於警
     訊中證述屬實，並有被害人戊○○立具之贓物領據一紙、
     失竊相機照片及扣押筆錄、扣押物品清單各2份在卷可稽。
   (二)又據證人楊陳漾於原審證稱：「（於5 月20日是否有載被
     告去台中豐原？）是的。我先載他去鹽埕區，我問他是否
     要跑遠途，後來他在復興路下車拿300元給我，之後過好一
     陣子，他突然打電話給我，要我載他跑長途，後來我在錦
     田路路口等他，他說他要去豐原，因為我沒有錢加油，他
     拿2000元給我，加油920 元，再買過路票，就一路開到豐
     原，他就叫我於某一路旁停車，他就下車，叫我在那裡等
     候，過一個多小時，他過來找我，叫我將車子開到巷子理
     停車，打開後行李箱，他將一袋東西放在後行李箱，後就
     一直開回高雄，他又拿3500元給我。」、「（幾點載他去
     豐原？）晚上11點出發，到那裡隔天凌晨2 點。」、「（
     叫你停車時是停在豐原什麼路上？）很大條的路。我於警
     詢時有說。」、「（是否為西勢路？）是的。」等語（見
     原審94年8 月30日審判筆錄），核與證人莊郁惠於警訊證
     述情節相符。且被告雖於原審審理時均矢口否認犯行，辯
     稱：該批照相器材係其拾得云云，然被告曾於94年6 月9
     日第4 次警訊中坦承確有僱用證人楊陳漾所駕駛之計程車
     至台中縣豐原市○○路後，下車並攜帶一字起子、手動鑽
     孔機及手提塑膠袋等物，破壞「柯尼卡照相館」後門木門
     後侵入並竊取相機十餘台及現金乙節不諱。而被告於該次
     警訊後經臺灣高雄地方法院檢察署檢察官訊問時，復稱：
     「（警察有沒有對你施強暴、脅迫或其他非法方法？）沒
     有」、「（警訊筆錄有沒有按照你的意思記載？）有。我
     有看筆錄，都有按照我的陳述記載。」等語，足認被告於
     該次警詢時之陳述具有任意性，且與證人楊陳漾、莊郁惠
     證述情節相符。再衡以被告分別持往「益昌照相器材行」
     及「高大照器材行」兜售之照相器材均頗具價值，且體積
     非微，又豈有輕易拾得之理。足認被告於94年6 月9 日之
     警訊自白與事實相符，而被告嗣後於原審及本院審理時翻
     異前詞，無非飾卸之詞，殊不足採，其此部分犯行，亦足
     堪認定。
二、按刑法上所謂常業犯，指反覆以同種類行為為目的之社會活
    動之職業性犯罪而言，至於犯罪所得之多寡，是否恃此犯罪
    為唯一之謀生職業，則非所問，縱令兼有其他職業，仍無礙
    於該常業犯罪之成立（最高法院85年台上字第510號判例參
    照）。被告平日並無固定工作，僅偶至證人丙○○處擔任臨
    時工，此據證人丙○○於原審審理時證述屬實，且被告曾有
    多次竊盜前科，更曾因犯竊盜罪而入監服刑多次，此有臺灣
    高雄地方法院檢察署刑案資料查註紀錄表、臺灣高等法院被
    告前案紀錄表各一份在卷足憑。再被告本件竊盜犯行所竊物
    品價值甚鉅，且於半年間即行竊3次，所竊物品總值亦達約
    1136萬元之鉅，足見被告確有以之為職業而謀生之犯意。是
    核被告所為，係犯刑法第322 條之常業竊盜罪。被告攜帶兇
    器破壞門扇安全設備於夜間侵入住宅竊盜之行為，應為其常
    業竊盜之行為之吸收，不另論罪。檢察官就上開「普賢沈香
    店」失竊價值約3 萬元茶葉部分，及「柯尼卡照相館」失竊
    現金15000 元部分，雖未經提起公訴，然檢察官就犯罪事實
    一部起訴者，其效力及於全部，刑事訴訟法第267 條定有明
    文。被告竊取此部分茶葉及現金之犯罪事實，與前揭起訴論
    罪科刑部分有連續犯之裁判上一罪關係，已如前述，本院自
    應就此部分一併加以裁判，附此敘明。被告曾於89年間，因
    犯竊盜罪，經原審法院判處有期徒刑1 年6 月，於93年4 月
    24 日 縮短刑期執行完畢，此有臺灣高等法院被告前案紀錄
    表1份 在卷足憑。其於5 年以內再犯本件有期徒刑以上之罪
    ，為累犯，應依刑法第47條之規定加重其刑。
三、原審因而適用刑法第322 條、第47條、第38條第1 項第2 款
    ，竊盜犯贓物犯保安處分條例第3 條第1 項第2 款、第4 條
    、第5 條第1 項前段之規定，並審酌被告本件竊盜所得物品
    金額高達約1136萬元，其犯罪所生之損害甚鉅，又其於犯後
    僅承認在其住處查獲贓物部分之犯行，就大部分之犯行均矢
    口否認，其犯後態度不佳，顯無悔意；又被告於行竊時均攜
    帶客觀上具有危險性而足為兇器之油壓剪、鑽孔機、起子等
    物，對可能在場之他人生命、身體構成威脅，而其犯罪時間
    均係在夜間，且均以破壞門扇、安全設備之方式侵入他人住
    宅，對他人家宅安寧權益造成莫大之侵害；且其素行不良，
    有多次竊盜前科，並因犯竊盜罪數度入監服刑及強制工作，
    仍不思悔改，再犯本件之罪，足見非處以重刑，不足懲戒並
    矯正其惡習等一切情狀，量處有期徒刑4 年；又以被告為臨
    時工，並無固定職業，此經其供明在卷，且自60年間起，即
    曾有多次竊盜前科，其中曾於80年間因犯竊盜罪，經本院判
    處有期徒刑1 年10月，並於刑之執行前令入勞動處所強制工
    作3 年，被告上訴後經最高法院駁回其上訴確定，甫於88年
    5 月23日縮短刑期執行完畢：復於89年間，因犯竊盜罪，經
    原審法院判處有期徒刑1 年6 月，於93年4 月24日縮短刑期
    執行完畢，竟又再為本件竊盜3 次犯行，且所竊物品價值甚
    鉅，顯見其確有竊盜之犯罪習慣，僅藉刑之執行尚不足以根
    絕其惡性，爰依竊盜犯贓物犯保安處分條例第3 條第1 項第
    2 款之規定，諭知於刑之執行前，令入勞動場所強制工作3
    年，以資矯治。扣案之油壓剪1 支、鑽孔機1 具、一字起子
    1 支及手提塑膠袋3 只均係被告所有，此經被供承在卷，且
    係供犯罪所用之物，應依刑法第38條第1 項第2 款之規定沒
    收之。至另扣案之活動扳手、球鞋3 雙、拖鞋3 雙、手套12
    雙、小型手電筒2 支、磅秤1 個等工具，雖係被告所有，惟
    並無證據證明係供本件犯罪所用或預備之物，亦無證據證明
    係被告所有因犯罪所得之物，爰不併為沒收之諭知，於理由
    欄併予敘明，其認事用法，均無不合，量刑亦屬適當；被告
    上訴意旨，否認部分犯罪並以原審量刑過重，指摘原判決不
    當，為無理由，應予駁回。
四、公訴意旨另以：被告乙○○又於94年2月20日1時許，侵入高
    雄市○○區○○街137之11號「普賢沉香店」竊取蔡蘇素蘭
    所有之水沉香及沉香塊一批，總價值約48萬5000元，因認被
    告此部分事實亦涉有竊盜罪嫌云云。惟按犯罪事實應依證據
    認定之，無證據不得認定犯罪事實，刑事訴訟法第154 條第
    2 項定有明文。又認定不利於被告之事實須依積極證據，苟
    積極證據不足為不利於被告事實之認定時，即應為有利於被
    告之認定；另認定犯罪事實所憑之證據，雖不以直接證據為
    限，間接證據亦包括在內，然而無論直接證據或間接證據，
    其為訴訟上之證明，須於通常一般之人均不致有所懷疑，而
    得確信其為真實之程度者，始得據為有罪之認定，倘其證明
    尚未達到此一程度，而有合理之懷疑存在而無從使事實審法
    院得有罪之確信時，即應由法院為諭知被告無罪之判決（最
    高法院30年台上字第816 號、76年台上字第4986號判例參照
    ）。訊據被告乙○○堅決否認有竊取「普賢沈香店」財物之
    犯行，辯稱：我並未至該店行竊等語。經查公訴人認被告涉
    有此部分之竊盜犯嫌，無非係以員警於94年5 月27日持搜索
    票至被告位於高雄市新興區○○○路200 巷30號3 樓搜索時
    ，扣得沈香粉一罐，而該罐沈香粉經被害人蔡蘇素蘭指認後
    ，證述係其於94年2 月20日失竊之物品。惟被害人蔡蘇素蘭
    於原審經以證人身分傳、拘未到，而其於警訊中證述該罐沈
    香粉係其失竊物品之依據，則係以試聞及點燃之方式確認。
    然被害人蔡蘇素蘭以此點燃、試聞之方式是否即能確認該罐
    沈香粉確屬其失竊之物，實非無疑。蓋若欲以此方式確認，
    除須試聞者口鼻功能正常及區分沈香粉香味之能力外，尚須
    證明該種類沈香粉之香味有何特異之處，而足以與其他沈香
    粉而為區別。且縱認該類沈香粉之香味確有特異之處，而試
    聞者亦有充分之專業能力，能以鼻聞之方式區別不同種類之
    沈香粉，然該沈香粉如非係屬被害人獨家進口、代理或製造
    ，而其他同業並無販賣此類沈香粉，則縱使扣案沈香粉之種
    類確與被害人蔡蘇素蘭失竊沈香粉種類相同，被告並非無其
    他管道取得同種類之物，亦不能僅以其種類相同即認確屬被
    害人蔡蘇素蘭失竊之物。是本件檢察官所舉證據，並不能證
    明扣案沈香粉一罐係屬被害人蔡蘇素蘭所失竊，即難認被告
    確涉有此部分之犯行。綜上所述，被告此部分之犯嫌，尚屬
    不能證明。惟檢察官認被告此部分涉犯之事實，與前揭起訴
    論罪科刑部分之事實，有常業犯之實質上一罪關係，依審判
    不可分原則，爰不另為無罪之諭知。
據上論斷，應依刑事訴訟法第368條，判決如主文。
本案經檢察官沈紹嘉到庭執行職務。
中    華    民    國    95    年    3     月    7    日
                  刑事第七庭    審判長法  官  莊飛宗
                                      法  官  黃三友
                                      法  官  黃憲文
以上正本證明與原本無異。
如不服本判決，應於收受本判決後10日內，向本院提出上訴書狀
，其未敘述上訴理由者，並得於提起上訴後10日內向本院補提理
由書狀（均須按他造當事人之人數附繕本）「切勿逕送上級法院
」。
中    華    民    國    95    年    3     月    7    日
                                      書記官  施耀程
附表一：
┌──┬──────────┬───────┬──────┐
│編號│ 竊盜所得           │價   值       │備   註     │
├──┼──────────┼───────┼──────┤
│1   │水沉香觀音1 件      │600萬元       │贓物未起獲  │
├──┼──────────┼───────┼──────┤
│2   │水沉海潮觀音1 件    │180萬元       │贓物未起獲  │
├──┼──────────┼───────┼──────┤
│3   │水沉歡喜佛1件       │80萬元        │贓物未起獲  │
├──┼──────────┼───────┼──────┤
│4   │水沉臥觀音佛像1 件  │30萬元        │被害人領回  │
├──┼──────────┼───────┼──────┤
│5   │水沉請佛註世觀音1件 │30萬元        │被害人領回  │
├──┼──────────┼───────┼──────┤
│6   │水沉荷蓮觀音1件     │20萬元        │被害人領回  │
├──┼──────────┼───────┼──────┤
│7   │水沉黃金墜子40個    │              │起獲3個經被 │
│    │                    │              │害人領回    │
├──┼──────────┼───────┼──────┤
│8   │十八羅漢水沉念珠43顆│              │被害人領回  │
└──┴──────────┴───────┴──────┘
附表二：
┌──┬─────────┬───────┬──────┐
│編號│ 竊得物品         │出售價格及對象│備   註     │
├──┼─────────┼───────┼──────┤
│1   │OLYMPUSM數位相機  │7500 元       │交戊○○領回│
│    │                  │售予謝福慶    │            │
├──┼─────────┼───────┼──────┤
│2   │MILEI數位相機     │2000元        │交戊○○領回│
│    │                  │售予謝福慶    │            │
├──┼─────────┼───────┼──────┤
│3   │PREMIER數位相機   │2000元        │交戊○○領回│
│    │                  │售予謝福慶    │            │
├──┼─────────┼───────┼──────┤
│4   │PANASONIC相機     │1500元售予謝福│交戊○○領回│
│    │                  │慶            │            │
├──┼─────────┼───────┼──────┤
│5   │OLYPMPUS-XD記憶卡 │600 元        │交戊○○領回│
│    │（128MB）         │售予謝福慶    │            │
├──┼─────────┼───────┼──────┤
│6   │PREMIER相機2台    │2000元        │交戊○○領回│
│    │                  │售予謝福慶    │            │
├──┼─────────┼───────┼──────┤
│7   │NIKON單眼相機（序 │售予倪牡丹    │交戊○○領回│
│    │號B0000000號）、  │              │            │
│    │CANON單眼相機（   │              │            │
│    │序號0000000號）   │              │            │
│    │各1台             │              │            │
├──┼─────────┼───────┼──────┤
│8   │NIKON單眼鏡頭（序 │售予倪牡丹    │交戊○○領回│
│    │號00000000號）    │              │            │
├──┼─────────┼───────┼──────┤
│9   │TAMRON單眼鏡頭（序│售予倪牡丹    │交戊○○領回│
│    │號115496號）      │              │            │
├──┼─────────┼───────┼──────┤
│10  │PRSKTICS數位相機（│售予倪牡丹    │交戊○○領回│
│    │序號05033-AF00577 │              │            │
│    │號）              │              │            │
└──┴─────────┴───────┴──────┘
附錄本判決論罪科刑法條：
刑法第322條
以犯竊盜罪為常業者，處1 年以上7 年以下有期徒刑。


司法院資訊處製作；財團法人民間司法改革基金會備份。
